【裁判字號】    95,上易,975
【裁判日期】    951206
【裁判案由】    傷害等
【裁判全文】
臺灣高等法院臺中分院刑事判決    95年度上易字第975、978號
上  訴  人
即  被  告  丙○○  37歲民.
選任辯護人  林進塗律師
上  訴  人
即  被  告  丁○
上列上訴人因傷害案件，不服臺灣苗栗地方法院94年度易字第69
4號中華民國95年 3月22日、95年6月28日第一審判決（起訴案號
：臺灣苗栗地方法院檢察署94年度偵字第2247號），提起上訴，
本院判決如下：
    主    文
原判決關於丙○○、丁○部分撤銷。
丙○○、丁○無罪。
    理    由
一、公訴意旨略以：張林幼（經原審法院判決無罪確定）與丙○
    ○（起訴書誤載為張妙巒）為母女，共同經營中央賓館（位
    於苗栗縣頭份鎮○○路 102號），丁○則為丙○○之友人。
    甲○○因與丁○間有金錢糾紛，遂於民國93年12月16日15時
    許，到上開中央賓館叫囂要找丁○出面解決，張林幼及丙○
    ○即出面與甲○○協商請其離開，甲○○不從繼續在賓館外
    喧鬧，故丙○○以0000000000號行動電話，持續數十通與丁
    ○使用0000000000號行動電話聯絡，商談如何處理，最後由
    丁○於同日近17時許，從台中市趕到苗栗縣頭份鎮中央賓館
    後，丁○即叫不詳姓名之男子開車，與張林幼、丙○○及甲
    ○○共 5人，於該日17時20分許，一同到苗栗縣三灣鄉永和
    山水庫下興幹71號電桿旁之涼亭前，由張林幼、丙○○及丁
    ○三人共同基於傷害之犯意，對甲○○拳打腳踢，造成甲○
    ○受有頭部及腹部挫傷之輕傷害後方離去。因認被告丙○○
    、丁○共同涉犯刑法第277條第1項之傷害罪嫌。
二、按犯罪事實應依證據認定之，無證據不得認定犯罪事實；又
    不能證明被告犯罪或其行為不罰者，應諭知無罪之判決，刑
    事訴訟法第154條第2項第301條第1項分別定有明文。又所
    謂認定犯罪事實之證據，係指足以認定被告確有犯罪行為之
    積極證據而言，該項證據自須適合於被告犯罪事實之認定，
    始得採為斷罪之資料；且如未能發現相當確實證據，或證據
    不足以證明，自不能以推測或擬制之方法，以為裁判之基礎
    ；而認定犯罪事實所憑之證據，雖不以直接證據為限，間接
    證據亦包括在內，然而無論直接證據或間接證據，其為訴訟
    上之證明，須於通常一般人均不致有所懷疑，而得確信其為
    真實之程度者，始得據為有罪之認定，倘其證明尚未達到此
    一程度，而有合理之懷疑存在時，即難遽採為不利被告之認
    定（最高法院76年台上字第4986號判例參照）。另刑事訴訟
    法第161條第1項規定：檢察官就被告犯罪事實，應負舉證責
    任，並指出證明之方法。因此，檢察官對於起訴之犯罪事實
    ，應負提出證據及說服之實質舉證責任。倘其所提出之證據
    ，不足為被告有罪之積極證明，或其指出證明之方法，無從
    說服法院以形成被告有罪之心證，基於無罪推定之原則，自
    應為被告無罪判決之諭知。
三、公訴人認被告丙○○、丁○涉有上開傷害罪嫌，係以告訴人
    甲○○之指訴，且有重光醫院93年12月17日診斷證明書在卷
    可憑，復有現場照片 3張附卷可稽。且衡諸告訴人甲○○所
    使用0000000000號行動電話，於93年12月16日之通聯記錄，
    可知告訴人於當日17時28分20秒、17時46分29秒，有在永和
    山水庫附近之永和山段208-5地號附近撥打110報案電話之事
    實。而觀諸被告丁○所使用0000000000、被告丙○○所使用
    0000000000號之行動電話，在93年12月16日當天下午之通聯
    記錄，顯示該 2人當天下午聯絡非常頻繁，且被告丁○在17
    時30分38秒，有在永和山水庫區○○○○○段 208-5地號附
    近撥打 105電話等事實，為其主要論據。惟訊據上訴人即被
    告丙○○、丁○均堅決否認傷害犯行，辯稱：未一同到永和
    山水庫，亦未毆打甲○○，其所提出診斷證明書所載之傷勢
    ，均非被告丙○○、丁○所造成等語。經查：(一)重光醫院93
    年12月17日診斷證明書固記載甲○○有「頭部挫傷、腹部挫
    傷」「病患主訴昨天被毆打，本院檢查共有後頭部挫傷、後
    頸部挫傷、下嘴唇裂傷、前下腹壁挫傷」。惟告訴人於本院
    證述：93年12月16日下午 3時左右，在苗栗縣頭份鎮中央賓
    館前，遭不詳姓名男子3人毆打，其被該3人拳打腳踢，頸部
    、腹部、頭部、背部、肩膀、臉部都有被打，且被打到蹲在
    地上，傷勢很嚴重，不能走路，該傷勢與重光醫院93年12月
    17日出具之驗傷診斷證明書相同等語（見本院卷第37、38頁
    ），則該診斷證明書所載之傷勢，足以合理懷疑應係上開不
    詳姓名男子 3人毆打時所造成，尚與被告丙○○、丁○無涉
    。(二)檢察官所舉現場照片 3張（見偵查卷第37、38頁），僅
    顯示甲○○在永和山水庫涼亭、中央賓館及下興幹71號電線
    桿，尚無從執以佐證告訴人指訴遭被告丙○○、丁○共同毆
    打之事實為真正。(三)依告訴人甲○○使用0000000000號行動
    電話之93年12月16日通聯記錄所示，固可知告訴人於當日17
    時28分20秒、17時46分29秒，有在永和山水庫區○○○○○
    段 208-5地號附近撥打110報案電話。惟撥打110報案電話者
    ，未必即係已發生刑案糾紛，此由同一份通聯紀錄，告訴人
    於同日14時11分10秒，在苗栗縣南庄鄉田美村四灣11鄰14號
    附近；18時0分34秒，在苗栗縣南庄鄉○○段290地號附近，
    亦均有撥打 110報案電話；且據告訴人於偵查中稱該14時11
    分10秒之110報案電話係預先備案等語即明。是該17時28分2
    0秒、17時46分29秒所撥打之110報案電話，亦難憑以作為告
    訴人指訴遭被告丙○○、丁○共同毆打等事實之佐證。(四)依
    卷附電話通聯紀錄，被告丁○所使用0000000000行動電話與
    被告丙○○使用之0000000000行動電話，於93年12月16日當
    天下午，固有非常頻繁之聯絡。惟此項通聯關係，亦無從據
    以認定告訴人有遭被告丙○○、丁○共同毆打。(五)被告丁○
    所使用0000000000行動電話之通聯紀錄，固顯示於93年12月
    16日17時30分38秒，在苗栗縣三灣鄉○○○段 208-5地號附
    近，有撥打 105查號台電話等事實。惟此項事實僅能證明被
    告丁○否認未到永和山水庫乙節，不足採信，仍不足以證明
    被告丙○○、丁○在永和山水庫涼亭有共同毆打告訴人之行
    為。況依同份通聯紀錄，被告丁○於93年12月16日17時21分
    33秒，在苗栗縣頭份鎮○○街6巷1號附近；同日17時25分38
    秒，在苗栗縣竹南鎮○○路288巷146號附近，分別有16秒及
    26秒之通話，則距被告丁○於93年12月16日17時30分38秒，
    在苗栗縣三彎鄉○○○段208-5地號附近撥打105查號台電話
    之間，應係在由頭份鎮前往三灣鄉永和山水庫之路程中。再
    參諸同一份通聯紀錄，被告丁○於93年12月16日17時45分43
    秒，在苗栗縣頭屋鄉○○○段 356-3地號附近，有19秒之通
    話。顯見被告丁○應係持續前進中，何能在17時28分20秒告
    訴人撥打 110報案電話之前，即在永和山水庫涼亭附近停車
    、下車，並與被告丙○○共同毆打告訴人？是告訴人指稱遭
    被告丙○○、丁○在永和山水庫涼亭共同毆打，是否真實，
    即有可疑。
四、綜上所述，告訴人甲○○所為遭被告丙○○、丁○共同毆打
    ，受有頭部及腹部挫傷等傷害之指述，既有合理懷疑並非真
    實，且檢察官所舉之證據，亦不足以使本院形成被告丙○○
    、丁○確有傷害犯行之心證，此外，本院復查無其他積極明
    確之證據足以認定被告丙○○、丁○有檢察官所指之傷害罪
    行，自屬不能證明被告丙○○、丁○犯罪。原審未為詳查，
    遽對被告論罪科刑，即有未合，被告丙○○、丁○提起上訴
    ，否認犯行，指摘原判決不當，為有理由，自應由本院將原
    判決關於被告丙○○、丁○部分撤銷，並均為無罪之諭知。
五、據上論斷，應依刑事訴訟法第369條第 1項前段、第364條、
    第301第1項前段，判決如主文。
本案經檢察官乙○○到庭執行職務。
中    華    民    國    95    年    12    月    6     日
               刑事第六庭  審判長法  官  劉  連  星
                                 法  官  邱  顯  祥
                                 法  官  張  恩  賜
上列正本證明與原本無異。
不得上訴。
                                 書記官  陳  如  慧
中    華    民    國    95    年    12    月    7     日
                                                      Ｆ


司法院資訊處製作；財團法人民間司法改革基金會備份。
